臺灣高等法院交通事件裁定　　 96年度交抗字第698號
抗　告　人　甲○○
上列抗告人因違反道路交通管理處罰條例案件，不服臺灣新竹地
方法院中華民國96年8月24日裁定（96年度交聲字第208號），提
起抗告，本院裁定如下：
    主  文
抗告駁回。
    理  由
一、按禁止臨時停車線為紅色實線，用以指示禁止臨時停車路段
    ，道路交通標誌標線號誌設置規則第169條第1項、第2項定
    有明文。次按受處分人，不服第8條主管機關所為之處罰，
    得於接到裁決書之翌日起20日內，向管轄地方法院聲明異議
    ；又交通法庭認為聲明異議無理由者，應以裁定駁回之，道
    路交通管理處罰條例第87條第1項、道路交通案件處理辦法
    第19條，分別定有明文。次按汽車駕駛人在禁止臨時停車處
    所停車者，處新臺幣（下同）600元以上1,200元以下罰鍰，
    道路交通管理處罰條例第56條第1項第1款亦有明文。再依違
    反道路交通管理事件統一裁罰基準表，在禁止臨時停車處所
    停車，小型車罰款900元，亦規定甚明。
二、原處分意旨略以：異議人即受處分人所有之車牌號碼7978—
    ＨＭ號自用小客車於民國96年5月15日上午11時41分許，在
    劃有紅線禁止臨時停車處之新竹市○○街89巷19號對面路段
    停車，且不依順行方向，違反道路交通管理處罰條例第56條
    第1項第4款之規定，為新竹市警察局以違反道路交通管理處
    罰條例第56條第1項第1款規定逕行掣單舉發，經將舉發通知
    單送達予異議人，而異議人未於期限內繳納罰鍰，原處分機
    關即於96年7月11日裁處異議人900元罰鍰。
三、原裁定意旨：
(一)、異議意旨略以：異議人之上開車輛確有於裁決書上所載時間
    、地點停車，然該地點雖繪有紅色標線及黃色網線，該黃色
    網線係異議人為免他人阻礙自家車庫車輛進出所繪製，而紅
    色標線亦係附近人士為避免該處6（原判決誤載為16）公尺
    巷道因有人停車，造成出入不便而自行繪製，且上開停車處
    乃屬異議人夫家私人土地，並未經政府徵收，故原處分機關
    上開裁決，顯有違誤，爰依法聲明異議等語。
(二)、經查，異議人所有之上開車輛確於舉發時間停放於劃設有紅
    線之新竹市○○街89巷19號對面路段之處，除為異議人於聲
    明異議狀中所自承外，另有採證相片4紙及新竹警察局舉發
    違反道路交通管理事件通知聯影本1張在卷可稽。又舉發之
    時異議人既不在場，則原舉發機關依道路交通管理處罰條例
    第7條之2第1項第5款之規定逕行舉發，亦合於法定程序。異
    議人雖執前開情詞置辯，惟該路段之紅線係由新竹市政府於
    94年3月22日所派工劃設，此有新竹市政府96年8月21日府交
    管字第0960087198號函附卷足憑，是以異議人確有於劃設紅
    線即禁止臨時停車線處所停車之事實，已無疑義。其徒以上
    開路段之禁止停車標線應係私人繪製，並非合法云云，顯無
    所據，難以採信。
(三)、又異議人雖以其停放車輛之土地係私人所有，且未經政府徵
    收置辯，惟按道路乃指公路、街道、巷弄、廣場、騎樓、走
    廊或其他供公眾通行之地方，道路交通管理處罰條例第3條
    第1款已有明定，且私有土地既成公眾通行之道路，如有公
    用地役關係之存在，此項道路之土地即已成為他有公物之公
    共用物，土地所有人雖仍有所有權，但其所有權之行使應受
    限制，不得違反供公眾通行之目的，亦有交通部76年11月14
    日交路（76 ）字第26017號函示可參。查本件異議人停放車
    輛之地點，係在新竹市○○街89巷19號對面，觀諸違規採證
    照片，該處係為可供人車通行之地方，應屬供公眾通行之道
    路無訛。再已成公用之既成道路在符合一定要件時，即成立
    行政法上所稱之公用地役關係，其所有權人對土地既已無從
    自由使用收益，形成因公益而特別犧牲其財產上之利益，國
    家自應依法律之規定辦理徵收給予補償，各級政府如因經費
    困難，不能對上述道路全面徵收補償，有關機關亦應訂定期
    限籌措財源逐年辦理或以他法補償，司法院大法官會議釋字
    第400號解釋亦有明文，可知土地所有人之土地，雖各級政
    府因經費困難，而不能徵收，然因公用地役關係而使土地所
    有人之自由使用收益權受限情狀，不因未徵收而消滅，亦即
    土地所有人不能因為未徵收土地未予補償之故，而主張公用
    地役關係不存在。是縱該地點之土地所有權為私人所有，其
    所有權亦應受到限制，自亦不得在該處臨時停車等語，而為
    駁回其異議。
四、本件抗告意旨略以：新竹市政府規定，5公尺寬以上之道
    路可以單邊停車，而抗告人所停放之道路係6公尺寬之巷道
    ，自可單邊停車。該處紅線係林姓民眾私自委託市政府繪
    製，不符合相關規定，經抗告人向交通局查詢，交通局已承
    認該線不當，業已派員塗銷云云。
五、經查：
(一)、按有下列情形之一者，處新臺幣6百元以上1千2百元以下罰
    鍰：不依順行方向，或不緊靠道路右側，或併排停車，或單
    行道不緊靠路邊停車。道路交通管理處罰條例第56條第1項
    第6款定明有文。而依抗告人在原法院所提出之新竹市○○
    ○○○道路寬度在5至7公尺內，可單側停車之規定，應指未
    繪紅線之路邊，若已繪紅線，在道路交通管理處罰條例第56
    條第1項第4款已有禁止停車之明文規定，殊無容認道路之使
    用人占用紅線處所停車之理。況依舉發採證照片所示，抗告
    人係停於路邊之左側而逆向停車，縱該處無繪紅線，抗告人
    在該處逆向停車，亦有違上開禁上（不依順行方向）之規定
    。則抗告人所辯其可單邊停車云云，即非可採。
(二)、經查：該處紅線係新竹市政府派工繪製，業經原法院函查無
    訛。而抗告人先於原法院辯稱，係附近民眾出入方便私自繪
    製，於本院復辯稱：係林姓民眾委請市政府繪製云云。惟查
    ：該紅線之土地，抗告人辯稱係其夫家所有，並提出新竹市
    ○○段一小段333地號之地籍圖謄本及土地登記謄本各一件
    為證，依土地登記簿所載該地號登記之所有人為李淑芳、李
    蓉華二人共有，則林姓民眾就非其所有之土地，委請市政府
    繪製，顯非合於常理，所辯並不足採。再其所辯經其向交通
    局反應，該處紅線業已塗銷云云，抗告人並無提出公函或圖
    片，難以採憑。
六、綜上所述，異議人所為確實違反道路交通管理處罰條例第56
    條第1項第1款之規定，原處分機關據以援引該規定及依據違
    反道路交通管理事件統一裁罰基準表，裁處抗告人罰鍰900
    元，核無不當。原法院駁回其異議，委無不合，本件抗告並
    無理由，應予駁回。
據上論結，應依道路交通案件處理辦法第26條，刑事訴訟法第41
2條，裁定如主文、
中　　華　　民　　國　　96　　年　　9 　　月　　20　　日
　　　　　　　　　刑事第十四庭   審判長法　官   陳志洋
　　　　　　　　　　　　　　　　 　　  法　官   蔡聰明
　　　　　　　　　　　　　　　　 　　  法　官   林秀鳳
以上正本證明與原本無異。
不得再抗告。
                                       書記官   高士童
中　　華　　民　　國　　96　　年　　9 　　月　　21　　日
